臺灣新竹地方法院刑事判決
                                      110年度易字第465號
公  訴  人  臺灣新竹地方檢察署檢察官
被      告  趙振泰


上列被告因妨害公務等案件，經檢察官提起公訴（110年度偵字
第3689號），本院判決如下：
    主  文
趙振泰犯侮辱公務員罪，處有期徒刑參月，如易科罰金，以新臺
幣壹仟元折算壹日。
    事  實
一、趙振泰於民國110年3月2日上午9時34分許，在新竹縣○○市○○
    路000號內政部移民署中區事務大隊新竹縣服務站內，因未
    配戴口罩，經該服務站之助理員曹雅雯（穿著移民署背心）
    依傳染病防治法相關規定提醒規勸，趙振泰明知曹雅雯係依
    法執行職務之公務員，因不滿曹雅雯提醒規勸時之語氣，竟
    基於侮辱公務員、公然侮辱之犯意，在前揭不特定人皆可出
    入得共見共聞之公共場所，以「神經病」、「腦筋有問題」
    、「幹你娘」等語辱罵曹雅雯，足以貶損曹雅雯之社會評價
    。
二、案經曹雅雯訴由新竹縣政府警察局竹北分局報告臺灣新竹地
    方檢察署檢察官偵查起訴。
    理  由
壹、程序部分：
    按被告以外之人於審判外之言詞或書面陳述，除法律有規定
    者外，不得作為證據，刑事訴訟法第159條第1項固有明文；
    惟被告以外之人於審判外之陳述，雖不符同法第159條之1至
    之4規定，而經當事人於審判程序同意作為證據，法院審酌
    該言詞陳述或書面陳述作成時之情況，認為適當者，亦得為
    證據。又當事人、代理人或辯護人於法院調查證據時，知有
    第159條第1項不得為證據之情形，而未於言詞辯論終結前聲
    明異議者，視為有前項之同意，同法第159條之5亦定有明文
    。本件被告趙振泰於本院審判程序中，對於本案相關證人於
    警詢、偵訊時之證述，暨其他相關具傳聞性質之證據資料之
    證據能力，均表示無意見，且迄於言詞辯論終結前亦未聲明
    異議，本院審酌本案證人之陳述及證據資料作成時之情況，
    核無違法取證或其他瑕疵，認為以之作為證據為適當，是依
    刑事訴訟法第159條之5規定，前述證人於審判外之陳述及相
    關證據資料，自均得作為證據。
貳、實體部分：
  一、認定犯罪事實所根據的證據及理由
      訊據被告於偵訊時固坦承於上揭時地，口出「神經病」、
      「腦筋有問題」、「幹你娘」等語，惟矢口否認有何侮辱
      公務員之犯行，辯稱略以：前揭言詞並非針對曹雅雯，僅
      係口頭禪，我並無侮辱公務員之犯意云云。經查：
（一）被告於110年3月2日上午9時34分許，在內政部移民署中區
      事務大隊新竹縣服務站內，因未配戴口罩，經證人曹雅雯
      提醒規勸後，被告口出「神經病」、「腦筋有問題」、「
      幹你娘」等語，業據被告於警詢及偵訊坦承不諱（見110
      年度偵字第3689號卷【下稱偵卷】第5至8頁、第39至41頁
      ），核與證人曹雅雯於警詢、偵訊時指訴之情節大致相符
      （見偵卷第9至10頁、第30至32頁），且經證人黃清欽於
      警詢、偵訊時證述明確（見偵卷第11至14頁、第30至32頁
      ），並有證人曹雅雯之識別證影本、實聯制登記表各1份
      、監視錄影畫面翻拍照片2張、現場照片3張在卷可稽（見
      偵卷第17至19頁、第35至36頁），是被告確有於上揭時地
      ，口出「神經病」、「腦筋有問題」、「幹你娘」等語之
      事實，首堪認定。
（二）被告雖以前揭情詞置辯，矢口否認有何侮辱公務員犯行。
      然按，刑法上公然侮辱罪係為保護他人名譽權而設，則該
      罪之成立應以對於特定人或可得推知之人所發之言論為限
      ，又對他人為公然侮辱，不以於言語中指名道姓為必要，
      應綜合為該言詞時之一切情狀，如行為人當時之態度、語
      氣、聲調、音量、當時係與何人對話、雙方之關係等。依
      卷附之監視錄影光碟，可知被告係於證人曹雅雯提醒規勸
      應配戴口罩後，口出「神經病」、「腦筋有問題」、「幹
      你娘」等語，且被告在過程中仍持續與執行職務之證人曹
      雅雯進行對話等情，有本院勘驗筆錄1份在卷足稽（見本
      院卷第63至69頁），綜合被告為該言詞時之一切情狀，顯
      見被告確係針對證人曹雅雯出言辱罵無訛。又被告之所以
      會口出此等穢語，係因不滿證人曹雅雯提醒規勸時之語氣
      一情，業據被告於警詢及偵訊時坦承不諱（見偵卷第5至8
      頁、第39至41頁），其既在與證人曹雅雯處於對立、爭執
      之狀態下，公然口出穢語，藉此表達不滿、責罵之意，顯
      非屬單純之口頭禪，且「神經病」、「腦筋有問題」、「
      幹你娘」等語，依一般社會通念，屬侮辱誣衊之言語，顯
      足以貶損證人曹雅雯之社會評價，因之，被告在前開場所
      以前述足以貶抑人格之言詞辱罵證人曹雅雯，當有侮辱證
      人曹雅雯之意至明，是被告所辯乃屬臨訟卸責之詞，不足
      採信。綜上，本件事證已臻明確，被告犯行堪以認定，應
      予依法論科。　　
  二、論罪科刑
（一）核被告所為，係犯刑法第140條第1項之侮辱公務員罪及同
      法第309條第1項之公然侮辱罪。又被告係以一行為同時觸
      犯上開2罪名，為想像競合犯，應依刑法第55條之規定，
      從一重之侮辱公務員罪處斷。
（二）爰審酌被告未能體認公務員依法執行職務乃代表國家行使
      公權力，應予尊重，逕恣意侮辱依法執行職務之公務員，
      其心態、手段均屬可議，影響社會秩序及公權力之執行，
      蔑視公務員之執法尊嚴，並對證人曹雅雯之名譽產生一定
      程度之危害，實值非難，另考量被告犯後否認犯行，迄至
      本案言詞辯論終結時止，仍未賠償證人曹雅雯所受之損害
      或達成民事和解，態度非佳，兼衡被告之犯罪動機、目的
      、手段、品行、生活狀況（警詢自陳家庭經濟狀況為中產
      ）、智識程度為大學畢業等一切情狀，量處如主文所示之
      刑，並諭知易科罰金之折算標準，以資懲儆。
據上論斷，應依刑事訴訟法第299條第1項前段，判決如主文。
本案經檢察官陳子維提起公訴，檢察官葉益發到庭執行職務。　
中　　華　　民　　國　　111 　年　　1 　　月　　19　　日
                  刑事第七庭  法  官  王子謙 

以上正本證明與原本無異。
如不服本判決應於收受本判決後20日內向本院提出上訴書狀，上
訴書狀應敘述具體理由。上訴書狀未敘述上訴理由者，應於上訴
期間屆滿後20日內補提理由書狀於本院（均須按他造當事人之人
數附繕本）「切勿逕送上級法院」。
中　　華　　民　　國　　111 　年　　1 　　月　　19　　日
                              書記官  廖宜君
附錄本案論罪科刑法條全文：
刑法第140條
於公務員依法執行職務時，當場侮辱或對於其依法執行之職務公
然侮辱者，處六月以下有期徒刑、拘役或三千元以下罰金。
對於公署公然侮辱者，亦同。

刑法第309條
公然侮辱人者，處拘役或九千元以下罰金。
以強暴犯前項之罪者，處一年以下有期徒刑、拘役或一萬五千元
以下罰金。